臺灣高雄地方法院刑事判決　　　　　　 100年度訴字第1257號
公　訴　人　臺灣高雄地方法院檢察署檢察官
被　　　告　黃子
指定辯護人　本院公設辯護人陳信凱
被　　　告　梁旭霖
上列被告因違反槍砲彈藥刀械管制條例等案件，經檢察官提起公
訴（100 年度偵字第11238 號、第18917 號、第18931 號），本
院判決如下：
    主  文
黃子犯非法持有可發射子彈具殺傷力之槍枝罪，累犯，處有期
徒刑肆年，併科罰金新臺幣陸萬元，罰金如易服勞役，以新臺幣
壹仟元折算壹日；扣案如附表編號4 、5 、7 所示之物，均沒收
之。又施用第一級毒品，累犯，處有期徒刑壹年；扣案如附表編
號9 、14所示之物暨其包裝袋，均沒收銷燬之；扣案如附表編號
2、3、8 、12、16所示之物，均沒收之。又施用第二級毒品，累
犯，處有期徒刑柒月；扣案如附表編號10、15所示之物暨其包裝
袋，均沒收銷燬之；扣案如附表編號1 、2 、3 、8 、12、16所
示之物，均沒收之。應執行有期徒刑伍年肆月，併科罰金新臺幣
陸萬元，罰金如易服勞役，以新臺幣壹仟元折算壹日；扣案如附
表編號9 、10、14、15所示之物暨其包裝袋，均沒收銷燬之；扣
案如附表編號1 至5 、7 、8 、12、16所示之物，均沒收之。
梁旭霖持有第一級毒品純質淨重十公克以上，處有期徒刑壹年陸
月；扣案如附表編號17、18所示之物暨其包裝袋，均沒收銷燬之
。又施用第二級毒品，處有期徒刑肆月；扣案如附表編號19所示
之物暨其包裝袋，均沒收銷燬之；扣案如附表編號20、21所示之
物，均沒收之。應執行有期徒刑壹年捌月，扣案如附表編號17至
19所示之物暨其包裝袋，均沒收銷燬之；扣案如附表編號20、21
所示之物，均沒收之。
    事  實
一、黃子前因施用毒品案件，經本院裁定觀察、勒戒、強制戒
    治後，於民國90年12月27日強制戒治執行完畢出所；其於上
    開強制戒治執行完畢後，5 年內又因施用毒品案件，經臺灣
    高等法院高雄分院以94年度上訴字第1087號判處有期徒刑8
    月、3 月確定；復因詐欺案件，經本院98年度審簡字第1412
    號判處有期徒刑3 月減為有期徒刑1 月又15日確定，於98年
    8 月3 日易科罰金執行完畢。梁旭霖前因施用毒品案件，經
    臺灣屏東地方法院裁定觀察、勒戒、強制戒治後，於99年4
    月12日強制戒治執行完畢出所。詎其等仍不知悔改，仍為下
    列行為：
（一）黃子明知具殺傷力之槍枝及子彈係槍砲彈藥刀械管制條
      例公告列管之物品，非經主管機關許可不得持有，仍於10
      0 年2 月間某日，在屏東縣某海產攤內，未經許可自真實
      年籍不詳綽號安仔之成年男子收受具殺傷力如附表編號4
      至6所示之物，而非法持有之。
（二）黃子分別基於施用第一級毒品海洛因及第二級毒品甲基
      安非他命之犯意，先於100 年3 月31日晚上8 時許，在其
      位於高雄市鳥松區松埔北巷2 之101 號13樓L 棟住處內，
      以燒烤置有甲基安非他命之玻璃球方式，施用甲基安非他
      命1 次後，隨即又在相同地點，以針筒注射方式施用第一
      級毒品海洛因1 次。
（三）梁旭霖分別基於持有第一級毒品海洛因及施用第二級毒品
      甲基安非他命之犯意，於100 年3 月底某日，向姓名年籍
      不詳之成年男子購得如附表編號17、18所示純質淨重達10
      公克以上之第一級毒品海洛因7 小包及1 大包（驗餘純質
      淨重共計20.71 公克）而持有之；另於100 年4 月1 日下
      午2 、3 時許，在黃子上開住處內，以燒烤置有甲基安
      非他命之玻璃球方式，施用甲基安非他命1 次。
（四）嗣經警於100 年4 月1 日晚上8 時9 分許，發現黃子形
      跡可疑，對其盤詰，並經其同意至其位於高雄市鳥松區松
      埔北巷2 之101 號13樓L 棟住處內搜索，當場逮捕通緝而
      在其內睡覺之梁旭霖，並在住處扣得黃子所有如附表編
      號1 至16所示之物（扣得處所分別為：編號1 至3 在客廳
      桌子上、編號4 至7 在客廳桌子下、編號8 至16在房間衣
      櫃內），在梁旭霖睡覺枕頭內扣得梁旭霖所有如附表編號
      17至23所示之物，並經其等同意採取其尿液檢體送驗後發
      現黃子尿液呈嗎啡、可待因、安非他命、甲基安非他命
      陽性反應；梁旭霖尿液呈安非他命、甲基安非他命陽性反
      應，始悉上情。
二、案經高雄市政府警察局刑事警察大隊移送臺灣高雄地方法院
    檢察署檢察官偵查起訴。
    理  由
一、按毒品危害防制條例於92年7 月9 日修正公布，自93年1 月
    9 日施行，其中第20條、第23條將施用毒品之刑事處遇程序
    ，區分為「初犯」及「5 年內再犯」、「5 年後再犯」。依
    其立法理由之說明：「初犯」，經觀察、勒戒或強制戒治後
    ，應為不起訴處分或不付審理之裁定；經觀察、勒戒或強制
    戒治執行完畢釋放後，「5 年內再犯」者，因其再犯率甚高
    ，原實施之觀察、勒戒及強制戒治既已無法收其實效，爰依
    法追訴或裁定交付審理。至於經觀察、勒戒或強制戒治執行
    完畢釋放後，「5 年後再犯」者，前所實施之觀察、勒戒或
    強制戒治已足以遮斷其施用毒品之毒癮，為期自新及協助其
    斷除毒癮，仍適用「初犯」規定，先經觀察、勒戒或強制戒
    治之程序。從而依修正後之規定，僅限於「初犯」及「5 年
    後再犯」2 種情形，始應先經觀察、勒戒或強制戒治程序。
    倘被告於5 年內已再犯，經依法追訴處罰，縱其第3 次（或
    第3 次以上）再度施用毒品之時間，在初犯經觀察、勒戒或
    強制戒治執行完畢釋放5 年以後，已不合於「5 年後再犯」
    之規定，且因已於「5 年內再犯」，顯見其再犯率甚高，原
    實施觀察、勒戒或強制戒治，已無法收其實效，即應依該條
    例第10條處罰，最高法院95年第7 次、97年第5 次刑事庭會
    議決議可供參照。查被告黃子既於上述所載初犯施用毒品
    案件經觀察、勒戒、強制戒治執行完畢後，5 年內曾有再犯
    施用毒品之犯行，並經追訴處罰等情，有臺灣高等法院被告
    前案紀錄表在卷可稽，是本件被告黃子所犯已非「5 年後
    再犯」甚明；而被告梁旭霖前因施用毒品案件，經屏東地方
    法院裁定觀察、勒戒、強制戒治後，於99年4 月12日強制戒
    治執行完畢出所，亦有臺灣高等法院被告前案紀錄表在卷可
    查，詎其又於前案觀察、勒戒、強制戒治執行完畢釋放後5
    年內，再犯本件施用毒品之犯行，故本件檢察官起訴合法，
    合先敘明。
二、按被告以外之人於審判外之陳述，雖不符刑事訴訟法第159
    條之1 至第159 條之4 之規定，而經當事人於審判程序同意
    作為證據，法院審酌該言詞陳述或書面陳述作成時之情況，
    認為適當者，亦得為證據；當事人、代理人或辯護人於法院
    調查證據時，知有第159 條第1 項不得為證據之情形，而未
    於言詞辯論終結前聲明異議者，視為有前項之同意，刑事訴
    訟法第159 條之5 定有明文。經查，本判決所引用之各項證
    據資料，其屬於被告以外之人於審判外之陳述者，均據本院
    於調查證據程序逐一提示並告以要旨，檢察官、被告、辯護
    人均知該等證據為被告以外之人之審判外陳述，已表示同意
    作為證據（見本院二卷第49頁）及均未於言詞辯論終結前聲
    明異議，本院審酌上開證據之取得過程並無瑕疵，與本案待
    證事實間復具有相當之關聯性，認為以之作為本案之證據亦
    屬適當，依刑事訴訟法第159 條之5 規定，應有證據能力。
三、上開犯罪事實，業據被告黃子、梁旭霖於警詢、偵訊及本
    院審理中均坦承不諱，復有查獲現場之照片（警卷第64至66
    頁、偵三卷第48至50頁）、扣押物品目錄表1 份（警卷第30
    至32頁）、內政部警政署刑事警察局100 年4 月20日刑鑑字
    第1000047527號鑑定書1 份（偵一卷第59、60頁）、監聽譯
    文1 份（偵二卷第107 至136 頁）、高雄市政府警察局刑警
    大隊偵二隊四分隊100 年度偵辦毒品案尿液採證代碼對照表
    （編號：L4-015、L4-016）2 份（偵二卷第42頁、偵三卷第
    40頁）、台灣檢驗科技股份有限公司濫用藥物實驗室濫用藥
    物檢驗報告（編號：L4-015、L4-016）2 份（偵二卷第81頁
    、偵三卷第72頁）、法務部調查局濫用藥物實驗室100  年4
    月22日調科壹字第10023008680 號及100 年4 月22日調科壹
    字第10023008670 號鑑定書各1 份（偵二卷第82頁、偵三卷
    第96頁）、高雄市立凱旋醫院100 年6 月10日高市凱醫驗字
    第15786 號濫用藥物成品檢驗鑑定書1 份（偵二卷第154 至
    156 頁）等在卷可稽，足見本件事證明確，被告2 人犯行洵
    堪認定。
四、核被告黃子就犯罪事實一、（一）所為，係犯槍砲彈藥刀
    械管制條例第8 條第4 項之非法持有可發射子彈具殺傷力之
    槍枝罪及同條例第12條第4 項之非法持有子彈罪，就事實（
    二）所為，係犯毒品危害防制條例第10條第1 項之施用第一
    級毒品罪、同條例第10條第2 項之施用第二級毒品罪；被告
    梁旭霖就事實（三）所為，係犯毒品危害防制條例第11條第
    3 項之持有第一級毒品純質淨重十公克以上罪、同條例第10
    條第2 項之施用第二級毒品罪。被告黃子為施用而分別持
    有第一級、第二級毒品之低度行為，被告梁旭霖為施用而持
    有第二級毒品之低度行為，均應為其施用之高度行為所吸收
    ，均不另論罪。被告黃子就事實（一）部分，係以一行為
    同時觸犯上開2 罪，為想像競合犯，應依刑法第55條之規定
    ，從重論以非法持有可發射子彈具殺傷力之槍枝罪。被告黃
    子所犯上開3 罪（非法持有槍枝、施用第一級毒品及施用
    第二級毒品罪），被告梁旭霖所犯上開2 罪（持有第一級毒
    品海洛因純質淨重十公克以上罪及施用第二級毒品甲基安非
    他命罪），均犯意各別，行為互殊，各應予分論併罰。又被
    告黃子有上述所載之犯罪科刑及執行情形，此見上開前案
    紀錄表自明，其於受有期徒刑執行完畢後，5 年內故意再犯
    本件有期徒刑以上之3罪，俱為累犯，各應依刑法第47條第1
    項規定，加重其刑。爰審酌被告黃子明知具殺傷力之槍枝
    、子彈為違禁物，竟非法持有槍彈，其行為對社會治安造成
    隱藏危害，殊不足取，並審酌被告2人前均因施用毒品，曾
    經觀察、勒戒、強制戒治程序，仍未能徹底戒絕吸毒惡行，
    顯見其等意志不堅，且被告黃子另有多次施用毒品之前科
    ，有上開前案紀錄表可佐，竟仍為本件施用毒品之犯行，顯
    未能知所警惕、悔悟，惟念及被告2人犯後均坦承犯行，態
    度尚佳，被告黃子持有槍枝之數量為1支，及被告2人施用
    毒品乃屬自戕行為，尚未害及他人，被告梁旭霖非法持有第
    一級毒品海洛因之數量，及被告2人之前科素行、智識程度
    、生活狀況等一切情狀，分別量處如主文所示之刑（含併科
    罰金），及就併科罰金部分，諭知罰金如易服勞役之折算標
    準，並定被告2人應執行之刑。
五、扣案如附表編號4 之仿BERETTA 廠93R 型半自動手槍製造之
    改造手槍1 支（含彈匣1 個，槍枝管制編號：0000000000號
    ）、編號5 之口徑9mm 制式子彈5 顆，因鑑定結果均具有殺
    傷力，屬槍砲彈藥刀械管制條例所列管之違禁物，均應依刑
    法第38條第1 項第1 款規定，於被告黃子所犯非法持有槍
    枝罪項下宣告沒收；另送鑑經試射如附表編號6 之制式子彈
    3 顆，因其彈藥部分經擊發而燃燒殆盡，其餘部分亦裂解為
    彈頭及彈殼，不具有子彈之性質與作用，自非違禁物，爰不
    予宣告沒收。扣案之如附表編號9 、10、14、15、17、18、
    19所示之物（驗餘淨重均如附表備註欄所示）經送驗後，均
    分別確含海洛因及甲基安非他命之成分，此有法務部調查局
    濫用藥物實驗室100 年4 月22日調科壹字第10023008680 號
    及100 年4 月22日調科壹字第10023008670 號鑑定書各1 份
    （偵二卷第82頁、偵三卷第96頁）、高雄市立凱旋醫院100
    年6 月10日高市凱醫驗字第15786 號濫用藥物成品檢驗鑑定
    書1 份（偵二卷第154 至156 頁）等附卷可參，足認上開扣
    案物分別含有第一級毒品海洛因、第二級毒品甲基安非他命
    ，而屬違禁物無訛，均應依毒品危害防制條例第18條第1 項
    前段規定，於被告2 人分別所犯施用第一級毒品、第二級毒
    品、持有第一級毒品純質淨重十公克以上之罪項下宣告沒收
    銷燬之；而包裝上開毒品之包裝袋，因鑑定單位一般係以傾
    倒之方式，將包裝袋內之毒品倒出而與包裝袋分離而稱重，
    必要時，輔以刮杓刮取袋內毒品，然無論依何種方式分離，
    包裝袋內均有極微量之毒品殘留，業經法務部調查局以93年
    3 月19日調科壹字第09300113060 號函釋在案，足認如附表
    編號9 、10、14、15、17、18、19所示之包裝袋，其內分別
    含有極微量之海洛因、甲基安非他命而無法析離，應整體視
    為查獲之第一級、第二級毒品，均依毒品危害防制條例第18
    條第1 項前段之規定，諭知沒收銷燬之；至鑑驗耗用之上開
    第一級毒品海洛因、第二級毒品甲基安非他命既已滅失，自
    毋庸宣告沒收銷燬之。另扣案如附表編號1 至16所示之物均
    為被告為黃子所有、編號17至23所示之物均為被告梁旭霖
    所有，其中附表編號1 、2 、3 、7 、8 、12、16係分別供
    被告黃子施用第一級、第二級毒品及非法持有槍枝所用之
    物（詳附表所載），編號20、21係供被告梁旭霖施用第二級
    毒品所用之物，業據其等供承在卷（本院二卷第50、51頁）
    ，均爰依刑法第38條第1 項第2 款規定，於被告2 人就其所
    犯之罪項下宣告沒收。至扣案之如附表編號11、13、22、23
    ，依卷內事證所示，尚難證明與本案被告2 人所犯有何直接
    關連性，均爰不為沒收之宣告，附此敘明。
據上論斷，應依刑事訴訟法第299 條第1 項前段，槍砲彈藥刀械
管制條例第8 條第4 項、第12條第4 項，毒品危害防制條例第10
條第1 項、第2 項、第11條第3 項、第18條第1 項前段，刑法第
11條、第55條、第47條第1項、第42條第3項前段、第51條第5款
、第38條第1項第1款、第2款，判決如主文。
本案經檢察官王百玄到庭執行職務。
中    華    民    國   100    年    12    月    22    日
                  刑事第二十庭  審判長法  官  林永村
                                      法  官  李爭春
                                      法  官  饒志民
以上正本證明與原本無異。
如不服本判決應於收受判決後10日內向本院提出上訴書狀，並應
敘述具體理由。其未敘述上訴理由者，應於上訴期間屆滿後20日
內向本院補提理由書(均須按他造當事人之人數附繕本)「切勿逕
送上級法院」。
中    華    民    國   100    年    12    月    22    日
                                      書記官  楊茵如
附表
┌───┬───────────┬─────┬────────┐
│編  號│名                  稱│數      量│備            註│
├───┼───────────┼─────┼────────┤
│  1   │吸食器                │   1組    │供施用二級毒品所│
│      │                      │          │用              │
├───┼───────────┼─────┼────────┤
│  2   │分裝勺                │   2  支  │供施用一、二級毒│
│      │                      │          │品所用          │
├───┼───────────┼─────┼────────┤
│  3   │電子磅秤              │   1台    │供施用一、二級毒│
│      │                      │          │品所用          │
├───┼───────────┼─────┼────────┤
│  4   │仿BERETTA 廠93R 型半自│   1支    │                │
│      │動手槍製造之改造手槍1 │          │                │
│      │支（含彈匣1 個，槍枝管│          │                │
│      │制編號：0000000000號）│          │                │
│      │                      │          │                │
├───┼───────────┼─────┼────────┤
│  5   │具殺傷力之口徑9mm 制式│   5顆    │                │
│      │子彈                  │          │                │
├───┼───────────┼─────┼────────┤
│  6   │具殺傷力之口徑9mm 制式│   3顆    │經鑑驗試射，不予│
│      │子彈                  │          │宣告沒收        │
├───┼───────────┼─────┼────────┤
│  7   │紙袋                  │   1袋    │供裝放槍枝所用  │
├───┼───────────┼─────┼────────┤
│  8   │鐵盒                  │   1盒    │供盛裝一、二級毒│
│      │                      │          │品所用          │
├───┼───────────┼─────┼────────┤
│  9   │第一級毒品海洛因      │   7包    │驗餘淨重共計0.53│
│      │                      │          │（即0.47+0.06 ）│
│      │                      │          │公克            │
├───┼───────────┼─────┼────────┤
│  10  │第二級毒品甲基安非他命│   1包    │驗餘淨重0.267 公│
│      │                      │          │克              │
├───┼───────────┼─────┼────────┤
│  11  │郭鳴峰身分證          │   1張    │                │
├───┼───────────┼─────┼────────┤
│  12  │電子磅秤              │   1台    │供施用一、二級毒│
│      │                      │          │品所用          │
├───┼───────────┼─────┼────────┤
│  13  │眼鏡袋                │   1袋    │                │
├───┼───────────┼─────┼────────┤
│  14  │第一級毒品海洛因      │   5包    │驗餘淨重共計2.8 │
│      │                      │          │公克            │
├───┼───────────┼─────┼────────┤
│  15  │第二級毒品甲基安非他命│   3包    │驗餘淨重分別為  │
│      │                      │          │1.653公克、0.795│
│      │                      │          │公克、0.046 公克│
├───┼───────────┼─────┼────────┤
│  16  │分裝勺                │   1支    │供施用一、二級毒│
│      │                      │          │品所用          │
├───┼───────────┼─────┼────────┤
│  17  │第一級毒品海洛因      │   7包    │驗餘淨重共計25.4│
├───┼───────────┼─────┤1 公克，純質淨重│
│  18  │第一級毒品海洛因      │   1包    │共計20.71公克   │
├───┼───────────┼─────┼────────┤
│  19  │第二級毒品甲基安非他命│   4包    │驗餘淨重分別為  │
│      │                      │          │4.297公克、2.299│
│      │                      │          │公克、3.193 公克│
│      │                      │          │、5.022 公克    │
├───┼───────────┼─────┼────────┤
│  20  │玻璃球吸食器          │   1組    │供施用二級毒品所│
│      │                      │          │用              │
├───┼───────────┼─────┼────────┤
│  21  │分裝勺                │   1支    │供施用二級毒品所│
│      │                      │          │用              │
├───┼───────────┼─────┼────────┤
│  22  │新臺幣仟元紙鈔        │   200張  │                │
├───┼───────────┼─────┼────────┤
│  23  │眼鏡袋                │   1袋    │                │
└───┴───────────┴─────┴────────┘
附錄本案論罪科刑法條
槍砲彈藥刀械管制條例第8條
未經許可，製造、販賣或運輸鋼筆槍、瓦斯槍、麻醉槍、獵槍、
空氣槍或第 4 條第 1 項第 1 款所定其他可發射金屬或子彈具
有殺傷力之各式槍砲者，處無期徒刑或 5 年以上有期徒刑，併
科新臺幣 1 千萬元以下罰金。
未經許可，轉讓、出租或出借前項所列槍枝者，處 5 年以上有
期徒刑，併科新臺幣 1 千萬元以下罰金。
意圖供自己或他人犯罪之用，而犯前二項之罪者，處無期徒刑或
7 年以上有期徒刑，併科新臺幣 1 千萬元以下罰金。
未經許可，持有、寄藏或意圖販賣而陳列第 1 項所列槍枝者，
處 3 年以上 10 年以下有期徒刑，併科新臺幣 7 百萬元以下罰
金。
第 1 項至第 3 項之未遂犯罰之。
犯第 1 項、第 2 項或第 4 項有關空氣槍之罪，其情節輕微者
，得減輕其刑。
槍砲彈藥刀械管制條例第12條
未經許可，製造、販賣或運輸子彈者，處 1 年以上 7 年以下有
期徒刑，併科新台幣 500 萬元以下罰金。
未經許可，轉讓、出租或出借子彈者，處 6 月以上 5 年以下有
期徒刑，併科新台幣 300 萬元以下罰金。
意圖供自己或他人犯罪之用，而犯前二項之罪者，處 3 年以上
10 年以下有期徒刑，併科新台幣 700 萬元以下罰金。
未經許可，持有、寄藏或意圖販賣而陳列子彈者，處 5 年以下
有期徒刑，併科新台幣 300 萬元以下罰金。
第 1 項至第 3 項之未遂犯罰之。
毒品危害防制條例第10條
施用第一級毒品者，處 6 月以上 5 年以下有期徒刑。
施用第二級毒品者，處 3 年以下有期徒刑。
毒品危害防制條例第11條
持有第一級毒品者，處 3 年以下有期徒刑、拘役或新臺幣 5 萬
元以下罰金。
持有第二級毒品者，處 2 年以下有期徒刑、拘役或新臺幣 3 萬
元以下罰金。
持有第一級毒品純質淨重十公克以上者，處 1 年以上 7 年以下
有期徒刑，得併科新臺幣 1 百萬元以下罰金。
持有第二級毒品純質淨重二十公克以上者，處 6 月以上 5 年以
下有期徒刑，得併科新臺幣 70 萬元以下罰金。
持有第三級毒品純質淨重二十公克以上者，處 3 年以下有期徒
刑，得併科新臺幣 30 萬元以下罰金。
持有第四級毒品純質淨重二十公克以上者，處 1 年以下有期徒
刑，得併科新臺幣 10 萬元以下罰金。
持有專供製造或施用第一級、第二級毒品之器具者，處 1 年以
下有期徒刑、拘役或新臺幣 1 萬元以下罰金。